【裁判字號】    92,再,32
【裁判日期】    920325
【裁判案由】    租佃爭議
【裁判全文】
臺灣高等法院民事判決  九十二年度再字第三二號
    再審原告    甲  ○即邱創.
    再審原告    戌○○即邱新.
    再審原告    卯○○即邱新.
    再審原告    己○○即邱新.
    再審原告    未○○即邱新.
    再審原告    辰○○○即邱.
    再審原告    戊○○即邱阿.
    再審原告    巳○○即邱阿.
    再審原告    午○○即邱阿.
    再審原告    丙○○即邱阿.
    再審原告    癸○○即邱阿.
    再審原告    丁○○即邱阿.
    再審原告    辛○○即邱阿.
    再審原告    壬○○即邱阿.
    再審原告    酉○○即邱垂.
    再審原告    亥○○○即邱.
    再審原告    丑○○即邱垂.
    再審原告    庚○○即邱垂.
    再審原告    子○○即邱垂.
    再審原告    寅○○即邱垂.
    再審原告    申○○即邱垂.
    再審原告    乙○○即邱垂.
    右二十二人共同
    訴訟代理人  楊嘉中律師
    再審被告    林先陣 (即祭祀公業林汝田管理人)
右當事人間租佃爭議事件，再審原告對於中華民國八十五年五月二十一日本院八十四
年度上字第一一一七號判決、最高法院九十二年一月十六日 (九十二年度台上字一０
三號裁定)提起再審，本院判決如左：
    主      文
再審之訴駁回。
再審訴訟費用由再審原告負擔。
    理    由
一、本件再審原告主張：原確定判決即本院八十四年度上字第一一一七號判決及最高
    法院九十二年台上字第一０三號裁定，有民事訴訟法第四百九十六條第一項第十
    三款之再審事由，對之提起再審之訴，無非以：
    １、本件縱認定耕地三七五減租條例之租約因再審原告部分未自任耕作而無效，
        但再審被告於租期屆滿後不即表示反對之意思，再審原告仍為租賃耕作，又
        支付租金，兩造間即有不定期租賃關係，原確定判決未加以審查，即判決再
        審原告應拆屋還地，顯有違誤。
    ２、原確定判決採用證人黃清煙之證詞，認為系爭建物於該證人孩提時即已存在
        ，顯見兩造於簽訂租約時即有建物及曬穀場，因該等建物歷經二十餘年，已
        有損壞，再審原告對之略加維修保其使用功能，原確定判決卻斷章取義認定
        租賃後變更使用目的建築房屋使用，認事用法顯有民事訴訟法第四百九十七
        條「就足影響於判決之重要證物，漏未斟酌」之再審理由。
    ３、本件系爭土地出租時即有建物及耕地，則承租人依承租時之狀況使用收益，
        何來違約收回之理云云，為其論據，並提出最高法院四十七年台上第一五六
        八號、八十二年台上字二七一六號裁判要旨為證據。
二、按民事訴訟法第四百九十六條第一項第十三款所謂「當事人發見未經斟酌之證物
    或得使用該證物者」，須其證物在前訴訟程序事實審言詞辯論終結前已經存在而
    未經斟酌者為限，或事實審言詞辯論終結前已存在之證物，當事人雖知有此而不
    能使用，現始能使用者而言，且所謂證物係指證書及與證書有相同效用之物件或
    勘驗物 (參最高法院二十九年上字第一００五號、二十三年上字第二九二五號、
    三十二年上字第一二七四、五十三年台上第三六五三號判決、判例)。而本件再
    審原告雖主張有前述民事訴訟法第四百九十六條第一項第十三款所定之事由，但
    其所謂之證據，僅提出最高法院四十七年台上字第一五六八號、八十二年台上字
    二七一六號裁判要旨為證，顯非該款所謂之「證物」，所稱已不足採；再者，其
    所謂本件為不定期租賃云云，縱令屬實，惟本件之前確定判決係認定再審原告「
    不自任耕作」，經出租人依耕地三七五減租條例第十六條第一項第二項之規定主
    張租約無效，而收回耕地，而耕地三七五減租條例第十六條第一項第二項之規定
    ，不論定期或不定期租賃均有其適用，再審原告以原確定判決漏未斟酌兩造為不
    定期租賃云云，顯誤以不定期租賃無耕地三七五減租條例之適用，所見顯不足採
    ，另再審原告主張有民事訴訟法第四百九十七條之情形，惟民事訴訟法第四百九
    十七條係規定：「依第四百六十六條不得上訴於第三審法院之事件，除前條規定
    外，其經第二審確定之判決，如就足影響於判決之重要證物，漏未斟酌者，亦得
    提起再審之訴。」本件原審判決並非不得上訴於第三審法院之事件，再審原告引
    用本條主張再審事由，亦顯誤用法律規定。末查，再審原告主張系爭建物於出租
    時即存在，再審原告依承租時之狀況使用收益，何來違約云云，惟建物是否於出
    租時即存在，是原確定判決認定事實、取捨證據之職權，非得為再審之理由。再
    審論旨，指摘原確定判決有民事訴訟法第四百九十六條第一第十三款之再審事由
    ，聲明廢棄，非有理由。
三、據上論結，本件再審之訴為無理由，依民事訴訟法第五百零二條第二項、第七十
    八條、第八十五條第一項判決如主文。
中      華      民      國    九十二    年      三      月    二十五    日
                              民事第六庭
                                  審判長法  官  蔡    燉
                                        法  官  黃  莉  雲
                                        法  官  俞  慧  君
右正本係照原本作成。
如不服本判決，應於收受送達後二十日內向本院提出上訴書狀，其未表明上訴理由者
，應於提出上訴後二十日內向本院補提理由書狀（均須按他造當事人之人數附繕本）
上訴時應提出委任律師或具有律師資格之人之委任狀；委任有律師資格者，另應附具
律師資格證書及釋明委任人與受任人有民事訴訟法第四百六十六條之一第一項但書或
第二項（詳附註）所定關係之釋明文書影本。
中      華      民      國    九十二    年      三      月    二十八    日
                                        書記官  葉  國  乾
附註：
民事訴訟法第四百六十六條之一（第一項、第二項）：
對於第二審判決上訴，上訴人應委任律師為訴訟代理人。但上訴人或其他法定代理人
具有律師資格者，不在此限。
上訴人之配偶、三親等內之血親、二親等內之姻親，或上訴人為法人、中央或地方機
關時，其所屬專任人員具有律師資格並經法院認為適當者，亦得為第三審訴訟代理人
。


司法院資訊處製作；財團法人民間司法改革基金會備份。
